【裁判字號】    97,易,1565
【裁判日期】    971002
【裁判案由】    詐欺
【裁判全文】
臺灣板橋地方法院刑事判決              97年度易字第1565號
公  訴  人  臺灣板橋地方法院檢察署檢察官
被      告  乙○○
上列被告因詐欺案件，經檢察官提起公訴（97年度偵字第11857
號）暨移送併辦（97年度偵字第18459 號），本院判決如下：
    主  文
乙○○幫助意圖為自己不法之所有，以詐術使人將本人之物交付
，處拘役伍拾日，如易科罰金，以新臺幣壹仟元折算壹日。
    事  實
一、乙○○依一般社會生活之通常經驗，本可預見將金融機構帳
    戶提供予他人使用，可能幫助他人作為遂行詐欺犯行之工具
    ，竟仍基於幫助詐欺之不確定故意，於民國97年3 月初某日
    ，在不詳地點，將其所申設台新商業銀行南新莊分行（址設
    臺北縣新莊市○○路60號）帳號00000000000000號之提款卡
    及密碼，交予不詳之詐欺集團使用。嗣該不詳詐欺集團成員
    ，於97年3 月12日晚間8 時30分許，由成員中某女子撥打電
    話與人在苗栗縣頭份鎮之甲○○連絡，佯裝為某電視購物台
    人員，並向甲○○謊稱其先前購物之轉帳設定有誤，會導致
    帳戶內每月自動扣款，需至自動櫃員機操作止付云云，施此
    詐術方法，使甲○○陷於錯誤，遂於同日晚間9 時許，依指
    示操作位於苗栗縣竹南鎮台新商業銀行某分行之自動櫃員機
    ，先後誤將新臺幣（下同）30,000元、27,000元匯入乙○○
    在台新商業銀行南新莊分行（址設臺北縣新莊市○○路60號
    ）開立之帳戶00000000000000號（總計57,000元），旋經提
    領。嗣甲○○發覺受騙後報警處理，警方並於97年3 月13日
    通報銀行將乙○○上開帳戶列為警示帳戶。乙○○復因發現
    存摺內有多筆不明款項，乃於97年3 月18日上午10時許，前
    往上址台新銀行南新莊分行填寫取款憑條，臨櫃準備提領款
    項時，因該分行櫃台人員吳鳳儀察覺有異，立即通知警方到
    場處理，始獲悉上情。
二、案經臺北縣政府警察局新莊分局報請臺灣板橋地方法院檢察
    署檢察官偵查起訴。
    理  由
一、按本院以下調查之各項證據，被告於準備程序對證據能力表
    示無意見，復於審判期日就本院提示之證據於言詞辯論終結
    前，亦未就所調查之證據主張有不得為證據之情形，本件經
    調查之各項證據，自有證據能力。
二、訊據被告乙○○固不否認上開台新商業銀行南新莊分行之帳
    戶為其所申辦，於97年3 月18日前往臺北縣新莊市○○路58
    號之台新商業銀行提領84,900元等事實，惟矢口否認涉有上
    開詐欺之犯行，並辯稱：伊的提款卡是遺失的，不是給詐騙
    集團使用，伊是看到伊存摺裡面有8 萬多元，伊當初是想說
    伊存摺裡面的錢，如果不領出來，警察會找伊，程序伊都不
    懂云云。經查：
（一）上揭犯罪事實，業據被害人甲○○於警詢中指述受騙之情
      節綦詳，核與證人吳鳳儀於警詢之證述相符，並有台新國
      際商業銀行取款憑條、台新銀行自動櫃員機交易明細表、
      苗栗縣警察局頭份分局頭份派出所受理各類案件紀錄表、
      受理刑事案件報案三聯單、內政部警政署反詐騙案件紀錄
      表、受理詐騙帳戶通報警示簡便格式、上開台新商業銀行
      南新莊分行之帳戶之存摺內頁登錄資料、財團法人金融聯
      合徵信中心查詢表附卷可稽。足認被告所申設之上開帳戶
      確有遭詐欺集團利用以取得被害人受騙之款項無訛。
（二）被告雖辯稱系爭帳戶之提款卡係遺失云云，惟於發現提款
      卡遺失後，竟未申報遺失而置之不理，已與常情有違。又
      依被告供稱其既並將提款卡之密碼告知他人，亦未將密碼
      載於提款卡片上，則若非被告主動將其上開銀行帳戶之提
      款卡密碼告知犯罪集團成員，犯罪集團成員何能知悉其密
      碼而得順利提領該帳戶內之款項？復參以現今社會上，確
      存有不少為貪圖小利而出售個人帳戶供人使用之人，是犯
      罪集團成員僅須付出少許之金錢，即可取得可完全操控而
      無遭掛失風險之帳戶，衡情當無使用遭竊、遺失等未經申
      辦帳戶者同意使用之帳戶之可能，否則如在犯罪集團成員
      尚未實行詐騙或恐嚇取財等犯罪前，或犯罪後尚未提領犯
      罪所得前，該帳戶所有人已將該帳戶掛失甚或提領帳戶內
      金錢，犯罪集團即無法遂行其詐欺取財之不法目的。凡此
      俱徵被告前揭台新銀行提款卡，應非犯罪集團以竊取或其
      他違反被告本人意願之方式而取得，而係被告自行提供予
      犯罪集團成員使用，並告知密碼，至為灼然。
（三）綜上，被告確有將前開帳戶提款卡交付詐欺集團成員使用
      ，本件事證已臻明確，被告犯行堪以認定，應依法論科。
三、被告所為，係犯刑法第30條第1 項、第339 條第1 項之幫助
    詐欺取財罪。又被告以幫助之意思，為詐欺罪構成要件以外
    之行為，爰依刑法第30條第2 項之規定，按正犯之刑減輕之
    。另按刑法上之幫助犯，係對於犯罪與正犯有共同之認識，
    而以幫助之意思，對於正犯資以助力，而未參與實施犯罪之
    行為者而言。是以，如未參與實施犯罪構成要件之行為，且
    係出於幫助之意思提供助力而非基於共同犯意之聯絡，即屬
    幫助犯，而非共同正犯。本件被告係提供帳戶予他人，依卷
    內事證，並無證據證明其為實行詐欺罪之客觀構成要件行為
    之人，亦不能逕予推測被告與詐騙集團成員係基於共同犯意
    之聯絡而分擔犯罪之部分行為。被告雖於97年3 月18日上午
    10 時 許，前往台新銀行南新莊分行填寫取款憑條，臨櫃準
    備提領款項時遭查獲。然被害人甲○○於97年3 月12日晚間
    遭詐騙匯入之二筆款項共57,000元，業於翌日（即13日）分
    別經不詳之人以每筆2 萬元之金額提領一空。雖該帳戶內陸
    續有數筆不詳金額匯入，惟並無證據證明是詐騙所得之款項
    。從而，被告於97年3 月18日上午10時許至上開銀行臨櫃提
    款之行為，自難認係參與實行上開詐欺構成要件之客觀行為
    。公訴意旨認被告係與不詳之成年人俱為詐欺集團成員，共
    犯詐欺罪一節，容有誤會，應予更正，另就此毋庸變更起訴
    法條，附此敘明。爰審酌被告將上開帳戶提款卡交予他人使
    用，助長他人犯罪，增加被害人尋求救濟及治安機關查緝犯
    罪之困難，危害被害人財產安全及社會治安，兼衡被告素行
    、因年輕識淺，諒係一時失慮致罹刑章，及對被害人財產所
    生危害程度，與犯後猶飾詞否認犯行之態度等一切情狀，量
    處如主文所示之刑，並諭知易科罰金之折算標準。
三、臺灣板橋地方法院檢察署檢察官移送併辦（97年度偵字第18
    459 號）案件，與本件起訴之部分為事實上同一之案件，自
    應併予審究，附此敘明。
據上論斷，應依刑事訴訟法第299 條第1 項前段，刑法第30條、
第339 條第1 項、第41條第1 項前段，刑法施行法第1 條之1 ，
判決如主文。
本案經檢察官林俊峰到庭執行職務
中    華    民    國    97    年    10    月    2     日
                  刑事第七庭    審判長法  官  胡堅勤
                                      法  官  林家賢
                                      法  官  李君豪
以上正本證明與原本無異。
如不服本判決，應於判決送達後10日內敘明上訴理由，向本院提
出上訴狀（應附繕本）。
                                      書記官  金和國
中    華    民    國    97    年    10    月    2     日
附錄本案論罪科刑法條全文：
刑法第339條第1項：
意圖為自己或第三人不法之所有，以詐術使人將本人或第三人之
物交付者，處 5 年以下有期徒刑、拘役或科或併科 1,000 元以
下罰金。


司法院資訊處製作；財團法人民間司法改革基金會備份。
